【裁判字號】    98,交聲,3450
【裁判日期】    990517
【裁判案由】    違反道路交通管理處罰條例聲明異議
【裁判全文】
臺灣桃園地方法院刑事交通事件裁定    98年度交聲字第3450號
原處分機關  交通部公路總局新竹區監理所
異  議  人  流通運輸有限公司
法定代理人  丁○○
代  理  人  丙○○
上列異議人因違反道路交通管理處罰條例案件，對於交通部公路
總局新竹區監理所於中華民國98年10月29日所為之裁決（原處分
案號：壢監裁字第裁53-M00000000號）聲明異議，本院裁定如下
：
   主  文
異議駁回。
   理  由
一、按汽車裝載貨物超過核定之總重量、總聯結重量者，處汽車
    所有人罰鍰，並記汽車違規紀錄1 次，其應歸責於汽車駕駛
    人時，除依第3 項規定處汽車駕駛人罰鍰及依第63條第1 項
    第2 款規定記點外，並記該汽車違規紀錄1 次。有前2 項規
    定之情形者，應責令改正或當場禁止通行，並處新臺幣1 萬
    元罰鍰，超載10公噸以下者，以總超載部分，每1 公噸加罰
    新臺幣1 千元；超載逾10公噸至20公噸以下者，以總超載部
    分，每1 公噸加罰新臺幣2 千元；超載逾20公噸至30公噸以
    下者，以總超載部分，每1 公噸加罰新臺幣3 千元；超載逾
    30公噸者，以總超載部分，每1 公噸加罰新臺幣5 千元。未
    滿1 公噸以1 公噸計算，道路交通管理處罰條例第29條之2
    第1 項、第3 項分別定有明文。
二、原處分意旨略以：異議人即受處分人流通運輸有限公司（下
    簡稱異議人）所有之777-GR號營業貨運曳引車，於民國98
    年7 月9 日晚上9 時15分許，由司機乙○○駕駛，行經台19
    甲線8.5 公里處時，經警以其汽車裝載貨物超過核定重量之
    交通違規事由，而以南縣警交字第M00000000 號通知單當場
    舉發，經原處分機關認定「汽車裝載貨物超過核定之重量」
    之違規事實明確，爰依道路交通管理處罰條例第29條之2 第
    3 項（原裁決書誤載為第29條之第3 項）之規定，裁處異議
    人新臺幣1 萬8 千元，並記汽車違規紀錄1 次等語。
三、聲明異議意旨略以：員警舉發當時並未帶領聯結車前往地磅
    站實際測量，逕行核算重量而開單舉發，事後並依此不實重
    量而累進加成計算罰鍰，實有不當，為此聲明異議云云。
四、本院經查：
  (一)異議人所有之777-GR號營業貨運曳引聯結車，於民國98年7
    月9 日晚上9 時15分許，由司機乙○○駕駛，行經台19甲線
    8.5 公里處時，為警攔檢並開單舉發乙節，為異議人所不爭
    執，並經證人乙○○於本院調查時證述明確。而該營業貨運
    曳引聯結車之車身總重量為15.24 噸（10.59 噸加4.65噸，
    共計15.24 噸），核定之總聯結重量為46噸（26噸加20噸，
    共計46噸）乙節，亦有汽車車籍查詢1 紙在卷足憑。
  (二)而證人即舉發本案之警員甲○○就舉發經過，於本院調查時
    證稱：98年7 月9 日下午9 時21分許，伊在台19線8.5 公里
    處攔檢本件貨車，伊詢問駕駛乙○○載運何物，乙○○說是
    磚塊，伊詢問有無貨單，乙○○一開始不願意出示，伊向乙
    ○○表示，如果不出示就要實際去測量，測量地點距離查獲
    地點有十幾公里，乙○○不願意，所以才將貨單拿出來，該
    貨單右上角有記載載運貨物4800塊，還寫了38.7公噸，伊詢
    問乙○○38.7噸是什麼意思，乙○○說是貨物的重量，伊再
    加上該車行照記載是15噸，所以總重是53.7噸，超過標準，
    伊才製單舉發等語明確，而證人乙○○於本院調查時亦證稱
    ：當天伊是要從高雄到新竹，貨是老板丙○○裝好，伊只負
    責開車，貨物是磚頭，老闆有交一張貨單給伊，貨單上確實
    有記載貨物4800塊，38.7噸，伊有告訴警察是38.7噸是重量
    ，但沒有說是貨物的重量等語，然觀之卷附本件證人乙○○
    載運貨物之艾鎂企業股份有限公司高雄廠所出具之出貨單觀
    之，該出貨單係由艾鎂企業有限公司填寫，衡諸現今社會交
    易之常態，艾鎂企業股份有限公司所填之重量應該該公司所
    出具貨物之重量，自無可能於出具出貨單之際，除計算貨物
    之重量外，另加計本件營業大貨曳引車之重量，是該貨單上
    所載之重量38.7噸，應係貨物之重量無訛，是證人乙○○稱
    ：重量38.7噸係含車之總重乙節，不足採信。
  (三)再者，證人乙○○自承當日係要由高雄到新竹等語，然其竟
    捨便捷之高速公路而不行駛，而改行駛耗費時間之線道，對
    此，證人乙○○固證稱，係因身體不適之故，然倘身體不適
    ，為免致生用路人之安全，其本即不應駕車上路，尚難有駕
    駛身體不適僅可行駛於線道而不可行駛高速公路之理，是證
    人乙○○前揭所辯，自難採信，再參諸證人乙○○於本院調
    查時證稱：伊駕車送貨已有5 年，貨車如行駛高速公路有時
    候會檢測載重數量等語明確，是綜合上情以觀，益徵證人乙
    ○○對其所駕駛之營業大貨曳引車載運貨物顯已超重乙節，
    知之甚詳，始避行高速公路改行駛線道以免遭警攔檢之用意
    至為明確。
  (四)綜上所述，本件異議人所有之777-GR號營業大貨運曳引車，
    於民國98年7 月9 日晚上9 時15分許，由司機乙○○駕駛，
    搭載貨物之重量為38.7噸，而該車之重量為15.24 噸，是異
    議人搭載貨物重量及外加該車本身之重量共計為53.94 噸，
    確超過核定總重是7 公噸有餘，是原處分機關，依照道路交
    通安全規則第29條之2 第1 項、第3 項之規定，裁處罰鍰新
    臺幣1 萬8 千元，並記異議人即汽車所有人違規紀錄1 次，
    經核均無不當，至原裁決書雖漏引道路交通管理處罰條例第
    29 條 之2 第1 項之規定，因原裁決書之「處罰主文」欄業
    已明確記載，而不生影響，僅以敘明補充記載前揭法條依據
    已足，另原裁決書「舉發違反法條」固誤載為「道路交通管
    理處罰條例第29條第3 項」，但因前開裁決書之簡要理由欄
    中業已明確記載「受處分人之車輛於上開時間、地點被舉發
    違規事實係汽車裝載貨物超過核定之重量者」，又原舉發通
    知單上之「舉發違反法條」欄亦明載「道路交通管理處罰條
    例第29條之2 第3 項」，故原裁決書簡要理由欄之記載業已
    補充及更正前開誤載之情，因此，前開原裁決書漏引或誤載
    法條之情並不影響於本件違規事實之認定與原裁決書主文之
    本旨，附此敘明之，從而，本件異議為無理由，應予駁回。
五、據上論斷，應依道路交通案件處理辦法第19條，裁定如主文
    。
中    華    民    國    99    年    5     月    17    日
                臺灣桃園地方法院刑事第二庭
                              法  官  柯姿佐
以上正本證明與原本無異。
如不服本裁定，應於裁定送達後5 日內向本院提出抗告狀。
                              書記官  林舒涵
中    華    民    國    99    年    5     月    18    日


司法院資訊處製作；財團法人民間司法改革基金會備份。
